最高法院民事裁定　　　　　　　一○○年度台聲字第三○七號
聲　請　人
即正大聯合
會計師事務
所之參加人　羅裕傑
上列聲請人因林寬照等與正大聯合會計師事務所間請求分配合夥
損益等上訴事件（本院九十五年度台上字第一一八六號及九十六
年度台上字第一二四一號），聲請核定第三審參加訴訟之律師酬
金，本院裁定如下：
    主  文
聲請駁回。
聲請訴訟費用由聲請人負擔。
    理   由
本件聲請意旨略以：伊於林寬照等與正大聯合會計師事務所間請
求分配合夥損益等事件，基於法律上之利害關係參加訴訟，致使
正大聯合會計師事務所獲得勝訴判決確定，伊共支出第三審律師
酬金新台幣十一萬五千元，爰聲請裁定第三審參加訴訟之律師酬
金云云。
按民事訴訟法第四百六十六條之三第一項前段規定：第三審律師
之酬金，為訴訟費用之一部。而對於第二審判決上訴，應委任律
師為訴訟代理人，同法第四百六十六條之一第一項前段復定有明
文。故上訴人在第三審委任律師為其訴訟代理人之酬金，應為訴
訟費用之一部。又第三審為法律審，被上訴人委任律師為其訴訟
代理人，既為防衛其權益所必要，則上述規定所稱之第三審律師
酬金，亦應包括被上訴人所委任律師之酬金在內。至於從參加訴
訟之參加人，其參加訴訟，並非直接為自己有所請求，僅在輔助
當事人之一造為訴訟行為，使其勝訴之結果，間接保護自己私法
上之利益，該訴訟仍為本案當事人間之訴訟，從參加人係以第三
人之資格，輔助當事人之一造，究非請求確定私權之人或其相對
人，不能認為係本案之當事人，更非民事訴訟法第四百零一條第
一項所稱之當事人。易言之，第三人之輔助參加，形式上之目的
在協助一造當事人取得勝訴判決，實質上之目的乃在保護第三人
自己之利益；亦即從參加訴訟之法律性質，係參加人透過協助當
事人一造取得勝訴判決以間接保護自己之權益，其對所輔助之當
事人，雖不得主張本訴訟之裁判不當（民事訴訟法第六十三條第
一項前段），惟非民事訴訟法第四百零一條第一項所定之當事人
，其與他造當事人間之關係，亦非確定判決之既判力所能及（本
院二十三年上字第三六一八號及三十二年上字第二六○○號判例
參照），且民事訴訟法關於從參加訴訟，亦未採取律師強制代理
制度。因此參加人委任律師之酬金，尚難認為係伸張或防衛當事
人之權益所必要，自非屬於民事訴訟法第四百六十六條之三第一
項所稱第三審律師之酬金。本件聲請人雖為輔助正大聯合會計師
事務所而參加訴訟，然依上說明，其委任律師為訴訟代理人而支
出之酬金，殊不能認為係訴訟費用之一部。從而，聲請人據以聲
請核定第三審律師酬金，非有理由，應予駁回。
據上論結，本件聲請為無理由，依民事訴訟法第九十五條、第七
十八條，裁定如主文。
中    華    民    國  一○○  年    四    月   二十   日
                      最高法院民事第七庭
                          審判長法官  顏  南  全  
                                法官  林  大  洋  
                                法官  沈  方  維  
                                法官  鄭  傑  夫  
                                法官  鄭  雅  萍  
本件正本證明與原本無異
                                      書  記  官  
中    華    民    國  一○○  年    五    月    三    日
                                                      K